臺灣高等法院高雄分院刑事判決　　　　　　　　　九十三年度上易字第三八三號
　　上　訴　人　臺灣高雄地方法院檢察署檢察官
　　被　　　告　丙○○
　　　　　　　　乙○○
右上訴人因被告等詐欺案件，不服臺灣高雄地方法院九十三年度易字第二五六號中華
民國九十三年六月十七日第一審判決（起訴案號：臺灣高雄地方法院檢察署九十一年
度偵字第七一一號），提起上訴，本院判決如左：
    主  文
上訴駁回。
    理  由
一、本件公訴意旨略以：丙○○係智訊通訊行負責人，乙○○係丙○○申辦行動電話
    業務之下線。詎丙○○於民國（下同）九十年三月間，在報紙上刊登「收購新手
    機」之廣告，與乙○○基於共同之犯意聯絡，由乙○○向甲○○表示可經由申購
    新手機並轉賣通訊行新台幣（下同）一千元換取現金，致使甲○○陷於錯誤，以
    為可以前開方式取得丙○○交付之對價，與乙○○在同年三月七日下午三時三十
    分許，前往高雄市○○路台灣大哥大特約店，而由丙○○指示，申辦00000
    00000等數線行動電話門號，丙○○並於申辦當時取得手機後即去向不明，
    而前開門號使用之ＳＩＭ卡，在甲○○不知情之情況下，由乙○○於同月十日許
    ，假冒甲○○因故無法前往領取，致使不知情之台灣大哥大特約店店員朱宏基將
    ＳＩＭ卡交付乙○○，乙○○並將之轉賣獲取不法利益。嗣經台灣大哥大公司通
    知甲○○前開門號遭盜打十三萬元後，方知受騙，因認被告丙○○、乙○○共同
    涉有刑法第三百三十九條第一項連續詐欺得利罪嫌等語。
二、按犯罪事實應依證據認定之，無證據不得認定犯罪事實；又不能證明被告犯罪，
    應諭知無罪之判決。刑事訴訟法第一百五十四條第二項、第三百零一條第一項分
    別定有明文。所謂認定犯罪事實之證據，係指足以認定被告確有犯罪行為之積極
    證據而言，如未能發現相當證據或證據不足以證明，自不能以推測或擬制之方法
    ，以為裁判基礎，此有最高法院二十九年度上字第三一０五號、四十年度台上字
    第八十六號判例意旨可資參照。本件公訴人認被告丙○○、乙○○等涉有右揭詐
    欺得利罪嫌，係以告訴人甲○○、證人朱宏基之指證暨有甲○○申辦台灣大哥大
    行動電話服務申請書、同意書在卷等為論據。訊據被告丙○○、乙○○對於在公
    訴人所指之時地，與告訴人甲○○前往申請行動電話門號之事實，固供認不諱，
    惟均否認有公訴人所指詐欺得利之犯行，被告丙○○辯稱：辦完手續後，手機係
    伊拿走，ＳＩＭ卡部分伊有交代朱宏基要由本人自己領，購買手機價差部分伊係
    拿給乙○○，壹個門號的價差是一千二百元或一千五百元，詳細價格現已不記得
    ，但乙○○拿給甲○○的價錢是一千元，價差由乙○○取得，當天伊已將收購手
    機之代價交給收購手機之下線乙○○，以前與乙○○合作的案子，手機亦均由伊
    拿走，ＳＩＭ卡與差價交給乙○○，如果ＳＩＭ卡係由聲請人以外之人代領，應
    有代領切結書可資查證等語。被告乙○○則辯稱：伊沒有到三多路臺灣大哥大的
    門市向朱宏基代領甲○○的ＳＩＭ卡，當天收受丙○○所交付一萬元係其自己辦
    理行動電話門號後，將手機賣給丙○○之代價，而非甲○○賣收機的錢等語。
三、經查：
  (一)被害人甲○○於原審審理時證稱：「（問：為何會去申辦門號？）因為當時乙○○跟我說辦卡可以賺錢，是乙○○主動向我提供的，我與她的男友是同事，我是
    用機車載乙○○到三多路的台灣大哥大，丙○○是過十五分鐘左右到台灣大哥大
    特約中心，可能是乙○○打電話通知丙○○到場」、「乙○○跟我說辦卡可以賺
    錢，我不知道可以賺多少錢」等語（見原審卷第三十三頁）。核與被告丙○○所
    辯甲○○係被告乙○○帶來要辦行動電話門號，行動電話門號所搭配的手機由伊
    向甲○○收購等語相符。
  (二)證人朱宏基（即台灣大哥大股份有限公司苓雅三多特約服務中心之業務員）於警
    訊中雖證稱：「手機於當日門號上線後就由丙○○取走，ＳＩＭ卡部分是隔二、
    三天後再由乙○○取走」等語（見警卷第五頁背面）。惟其於原審審理時到庭先
    則證稱：「（問：本件是否你承辦的？）一開始是我接辦的」、「（問：手機、
    ＳＩＭ卡交給何人？）審核過後手機我就交給丙○○，ＳＩＭ卡是交給何人我沒
    有辦法確定）」、「（問：ＳＩＭ卡是否交給丙○○？）丙○○帶人來辦理手機
    ，我們是把手機交給丙○○，ＳＩＭ卡部分丙○○會來拿，申辦的名義人也有可
    能來拿，或是丙○○的下線會來拿」、「（問：拿身分證出來的人是否會去拿Ｓ
    ＩＭ卡？）也是會」、「拿的時候要簽收，領取的紀錄應該還在店裡」等語（見
    原審卷第三十頁至三十三頁）。朱宏基就究竟係何人取走ＳＩＭ卡乙節，其於警
    訊中與原審法院所證顯然不同，則其於警訊中所述係被告乙○○取走云云，非無
    可疑，而依其於原審法院上開所證所謂可能云云，亦無法確定係被告丙○○所取
    走。
  (三)證人朱宏基於第二次在原審審理時證稱：「（問：是否記得乙○○申請的專案，
    ＳＩＭ卡是何人去領取？）由丙○○將五支手機拿走，ＳＩＭ卡會比較慢，要隔
    天才拿得到，因為乙○○當代理人的身分，所以ＳＩＭ卡是由乙○○領走」、「
    （問去年三月份到法院作證證述ＳＩＭ卡不記得交給何人，為何剛剛陳述ＳＩＭ
    卡交給乙○○？）因為業務量大，何人來領取電腦就記載何人領取。我並沒有說
    是交給乙○○，正常的情形都是代理人來領取，我現在沒有辦法查，因為店沒有
    經營了」、「（問：是否可以查到ＳＩＭ卡何人領走的？）沒有辦法，因為原來
    的老闆我也找不到」等語（見原審卷第一八五頁以下）。依證人朱宏基上開所證
    ，ＳＩＭ卡既非申辦門號當天即交付，自難因被告丙○○、乙○○當天有陪同被
    害人甲○○前往辦理門號，即認ＳＩＭ卡係被告丙○○等二人領走轉賣圖利，何
    況領取ＳＩＭ卡簽收紀錄已無從提出，自難遽為被告等二人不利之認定。
  (四)台灣大哥大股份有限公司就有關甲○○於九十年三月七日，前往高雄市○○路台
    灣大哥大特約中心申請行動電話0000000000、0000000000
    、0000000000、0000000000、0000000000等五
    線門號之通聯紀錄，已因期限經過而無從提供查詢，此經證人曾文櫸（即電信警
    察隊第三中隊隊員）於原審審理時證稱：我沒有調查ＳＩＭ卡是何人使用，因為
    通聯紀錄沒有保存這麼久，只有半年等語屬實（見原審卷第六十頁背面）；復有
    台灣大哥大股份有限公司提供相關雙向通聯資料查詢紀錄〔內已無甲○○申辦之
    九十年間通聯資料〕等附卷可按（見原審卷第四十一頁以下）。上開五支門號行
    動電話係由何人撥打使用，亦已無法查證。公訴人又未能舉證證明上開電話使用
    人係自被告丙○○、乙○○取得ＳＩＭ卡，是縱申請人甲○○未自行前往領取Ｓ
    ＩＭ卡，亦無從證明係被告等二人所領取，從而亦無從證明被告二人有何擅自使
    用該ＳＩＭ卡供己通訊之用或將之轉賣圖利，致台灣大哥大股份有限公司陷於錯
    誤，而詐得不法通訊費用之利益。綜上所述，卷存全部卷證無法證明被害人甲○○申辦之五支行動電話ＳＩＭ卡係由被告等二人所領取盜用；此外，亦查無其他
    積極證據足認被告丙○○、乙○○有公訴人所指詐欺得利之犯行，被告等二人被
    訴詐欺取財罪嫌自屬不能證明，依首揭說明，自應為被告丙○○、乙○○無罪之
    諭知。
四、原審因而以不能證明被告丙○○、乙○○犯詐欺得利罪，而為渠等無罪之諭知，
    經核並無違誤。檢察官上訴意旨雖以：(一)被害人甲○○未領取ＳＩＭ卡，而ＳＩ
    Ｍ卡確遭人領走係不爭之事實，若非被告等二人領取，又有何人得知甲○○前往
    申請門號；(二)證人朱宏基於原審證稱：ＳＩＭ卡部分丙○○會來拿，申辦的名義
    人也有可能，或是丙○○的下線會來拿，核與被告丙○○所供：乙○○是我的下
    線，我們合作的案子，卡與錢是我交給乙○○，手機是我拿走等語相符，因此係
    被告二人前往領取ＳＩＭ卡最屬可能等語，指摘原判決不當。惟被告丙○○僅在
    收購手機，而證人朱宏基上開所證並無法確切證明究竟係何人取走ＳＩＭ卡，且
    係個人推測之詞，至共同被告丙○○所稱渠等們合作的案子，卡與錢是交給乙○○等語，惟甲○○所申請之ＳＩＭ卡並非於當日即交付，被告丙○○亦未目睹或
    供稱甲○○申請所取得ＳＩＭ係交給被告乙○○，自難僅憑前此一次之交易形態
    ，遽認係被告乙○○取走，因此檢察官執上開理由聲明上訴，仍屬無理由，應予
    駁回。
據上論斷，應依刑事訴訟法第三百六十八條，判決如主文。
本案經檢察官周章欽到庭執行職務。
中      華      民      國    九十三    年    十一      月    三十      日
                              臺灣高等法院高雄分院刑事第四庭
                                  審判長法官  蕭權閔
                                        法官  陳吉雄
                                        法官  李嘉興
右正本證明與原本無異。
不得上訴。
                                  法院書記官  劉博文
中      華      民      國    九十三    年    十一      月    三十      日
